臺灣臺南地方法院民事判決
                       　　　　　　　108年度婚字第311號
原      告  甲○○  


訴訟代理人  黃蘭英律師
被      告  乙○○  



訴訟代理人  楊鎮謙律師 
上列當事人間請求離婚等事件，本院於民國109年10月19日言詞
辯論終結，判決如下：
    主    文
一、准原告與被告離婚。
二、被告應給付原告新臺幣壹佰萬元及自本判決主文第一項確定
    之翌日起至清償日止，按週年利率百分之五計算之利息。
三、對於兩造所生未成年子女乙○○（民國○○○年○月○日生
    ）權利義務之行使或負擔由原告任之。
四、被告應自對於未成年子女乙○○權利義務之行使或負擔確定
    由原告任之之翌日起，至乙○○成年之前一日即民國一百一
    十一年四月三十日止，按月於每月五日前給付乙○○之扶養
    費新臺幣壹萬伍仟參佰壹拾肆元予原告代為管理使用，如不
    足一月者，依當月實際日數與當月天數之比例計算，被告如
    遲誤一期未履行者，其後十二期之期間視為亦已到期。    
五、原告其餘之訴駁回。
六、訴訟費用由被告負擔。
七、本判決第二項於原告以新臺幣參拾參萬肆仟元為被告供擔保
    後，得假執行；但被告以新臺幣壹佰萬元為原告預供擔保，
    得免為假執行。    
    事實及理由
一、原告起訴主張：
(一)關於離婚部分：
  ⒈兩造於民國87年間結婚，育有長子楊世華（87年9月7日生）
    、長女乙○○（91年5月1日生），兩造於99年9月15日曾協
    議離婚，後於105年12月7日再辦理結婚登記，目前長子楊世
    華已成年，長女乙○○尚未成年。
  ⒉婚後被告情緒喜怒無常，經常言詞羞辱原告，且被告性需求
    無度，原告若有不從或被告心情不佳時，即會對原告施暴。
    於95年3月25日被告因強迫原告與其發生性行為而強行施暴
    ，致原告因遭碰撞後急性下腹痛，遂赴蘇文彬婦產科診所手
    術治療（原證三）。於99年3月27日左右，被告因酒後心情
    不佳而對原告施暴，拉扯、推撞並摔原告，致原告受有腦震
    盪、上臂挫傷、臀部壓砸傷、下背部及壓砸傷、右側肩部肌
    腱拉傷及頸椎脊椎炎等症狀，有泓仁診所診斷證明書可證(
    原證四)。於103年9月19日左右，被告又強行要與原告發生
    性行為，之後毆打、辱罵原告，致原告頭部受傷、上臂前臂
    、兩膝、右腹、頸部、右肩、前胸等部位挫傷，有永頤骨外
    科診所診斷證明書可證(原證五)。於104年5月間，被告酒後
    又毆打原告，兩造之女全程目賭，原告母親之後亦有趕到現
    場。於106年3月21日，被告又因心情不佳而發洩在原告身上
    ，推原告頭部去撞鐵角及木頭牆，並要求原告如狗般跪地爬
    行以求饒，原告因此受有頭部外傷瘀血、背部、兩前臂、左
    右膝等傷害(原證六)。於106年月25日，被告仍因心情不佳
    即毆打並推撞原告頭部，致原告受有頭部外傷併四肢鈍挫傷
    ，有成大醫院診斷證明書可證(原證七)。於107年4月14日被
    告言詞辱罵原告，並推原告，隔日原告身體出現無力、手麻
    現象，遂由女兒聯絡娘家幫忙將原告載往奇美醫院就診(原
    證八)。
  ⒊被告上開行為已致原告無法忍受，兩造全無互信基礎，無法
    繼續保持圓滿，業生婚姻的破綻，顯難繼續維持婚姻，係有
    民法第1052條第2項前段所稱難以維持婚姻之重大事由，為
    此爰依民法上開條文規定，訴請判決離婚。
(二)關於酌定親權及扶養費部分：
  ⒈未成年子女乙○○自小即由原告親自照顧迄今，目前被告在
    外地工作，亦無法照顧乙○○，而乙○○之意願亦是由原告
    監護，故聲請依民法1055條規定酌定未成年子女乙○○之權
    利義務由原告行使及負擔。    
  ⒉另因被告目前不願支付未成年子女乙○○之扶養費，而原告
    目前無法工作，母女倆之生活已陷入窘境，為此請本院依職
    權酌定被告應按月給付乙○○扶養費(因原告無法工作亦無
    財產可負擔，被告應負全部扶養責任)，金額請參酌行政院
    主計處公布之106年度臺南市平均每人每月消費支出金額新
    臺幣（下同）19,142元，酌定被告應自起訴狀送達之翌日起
    至未成年子女乙○○成年之日止，按月給付原告19,142元之
    子女扶養費，如有一期未付，其後十二期視為全部到期(另
    被告有承諾學費願支付至大學畢業止)，核此金額亦與兩造
    前於離婚協議書上約定被告應給付之扶養費金額相當。
(三)關於損害賠償及贍養費部分：
    原告因被告長期施暴致身心受創，目前連自理能力均無，要
    依賴女兒乙○○或母親甲○○之照顧。而據原證九之診斷證
    明書亦載，原告因頸椎滑脫無法久站久坐，不宜搬運重物或
    劇烈運動外，且據原證十診斷證明書載，原告係有重鬱症情
    形。由上可證，被告因對原告長期施暴及精神之壓迫，致原
    告有上開症狀而無法正常生活，被告上開行為已致兩造婚姻
    破裂，被告為可歸責，原告請求依民法第1056條規定，被告
    應賠償原告精神上損害50萬元。另原告因判決離婚已陷入生
    活困難，原告並無過失，為此請求被告給付原告贍養費50萬
    元。
(四)聲明：
  ⒈請准原告與被告離婚。
  ⒉對於兩造所生未成年子女乙○○權利義務之行使及負擔由原
    告任之。
  ⒊被告應賠償原告100萬元，及自起訴狀送達之日起至清償日
    止按法定利率計算之利息。
  ⒋上開第三項請求願供擔保請准宣告假執行。 
二、被告答辯略以：
(一)被告同意離婚。
(二)未成年子女乙○○之親權部分，被告尊重乙○○之意見，若
    親權歸原告，被告對於扶養費沒有意見，現在也是被告在付
    扶養費，每月1萬元。
(三)被告不同意給付損害賠償及贍養費各50萬元。被告並未對原
    告實施家庭暴力行為。
三、得心證之理由：
(一)關於離婚部分：
  ⒈按夫妻之一方有民法第1052條第1項各款以外之重大事由，
    難以維持婚姻者，夫妻之一方得請求離婚；但其事由應由夫
    妻之一方負責者，僅他方得請求離婚，為同法條第2項所明
    定。所謂「有前項以外之重大事由，難以維持婚姻者」，乃
    抽象的、概括的離婚事由，係民法親屬編於74年修正時，為
    因應實際需要，參酌各國立法例，導入破綻主義思想所增設
    ，其目的在使夫妻請求裁判離婚之事由較富彈性。但其事由
    應由夫妻一方負責者，僅他方得請求離婚，是其所採者為消
    極破綻主義精神，而非積極破綻主義。因此，若夫妻雙方均
    為有責時，則應衡量比較雙方之有責程度，而許責任較輕之
    一方向應負主要責任之他方請求離婚，如雙方之有責程度相
    同，則雙方均得請求離婚，以符公平，且符合民法第1052條
    第2項規定之立法目的。又婚姻之本質，應以夫妻雙方互相
    扶持共同經營美滿生活為目的，如夫妻一方之行為雖不備民
    法第1052條第1項各款之要件，然只須按其事由及情節在客
    觀上確屬難以維持婚姻生活者，亦得依同條第2項之規定請
    求離婚，是否為難以維持婚姻之重大事由，其判斷標準為婚
    姻是否已生破綻而無回復之希望，婚姻之破綻不僅需一方主
    觀上已喪失維持婚姻之意願，且客觀上該難以維持婚姻之事
    實，須達任何人處於同一環境下，均喪失維持婚姻意願之程
    度（最高法院86年度台上字第1050號、87年度台上字第1304
    號判決意旨參照）。
  ⒉本件兩造於87年4月8日結婚，育有長子楊世華(87年9月7日
    生)、長女乙○○(91年5月1日生)，嗣於99年9月15日兩願離
    婚，再於105年12月7日結婚，目前婚姻關係存續中之事實，
    此有原告所提戶籍謄本1份在卷可稽，堪以認定。
  ⒊原告主張遭被告實施家庭暴力行為等事實，業據證人即原告
    之母親甲○○到庭證稱：被告喝酒就會打原告，原告會打電
    話告訴伊，最近一次是106年3月21日，原告在前一天（20日
    ）晚上11時被打，伊到的時候，原告已經被打到昏倒躺在地
    上，伊按她的人中穴才清醒，原告清醒後，伊打被告兩三下
    ，覺得沒事就離開，離開不久後，乙○○打電話來說被告又
    打原告，原告會怕，就跑到陽台的鐵窗，被告就把原告拖下
    來，原告背部撞到地上，脖子撞到落地窗的軌道，伊罵被告
    怎麼打成這樣，被告就說不然你把人帶回去，後來伊的兒子
    回來，就把原告帶回家，伊帶她去永頤骨外科診所，隔2、3
    天又帶她去成大看；95年原證3有次原告回家，身體不舒服
    趴在椅子上，伊問他怎麼了，他說被告在性方面有需求，原
    告不要，被告拖去做，造成原告腹腔出血，後來去蘇文彬診
    所開刀，被告母親去診所罵原告很愛住院，後來護士說病人
    需要休息，不要大小聲，他才沒再講等語。及證人乙○○證
    稱：媽媽受傷都是爸爸喝醉酒打媽媽；印象最深的一次是99
    年，伊就讀國小三年級時，被告喝醉，打原告、推原告，拉
    原告往牆壁或玻璃門推過去，當時頭已經看到明顯的瘀血，
    伊就趕快去打電話給外婆，外婆來了後，爸爸就裝作沒有什
    麼事情，外婆有帶媽媽去看醫生；103年，伊就讀國一時，
    被告喝酒後推原告，還推到伊，伊與原告兩人摔在地上，這
    次原告有受傷，是挫傷，這次伊沒有打電話給外婆；被告常
    在酒後對原告動手，及用口語刺激原告；原告爬上鐵窗那次
    ，被告用口語逼迫原告，原告想逃離，被告擋住，原告就往
    鐵窗上逃，被告拉下原告造成第二次受傷，這次伊有通知外
    婆等語明確。此外，復有蘇文彬婦產科診斷證明書、永頤骨
    外科診所診斷證明書（106年3月21日）、泓仁診所診斷證明
    書、國立成功大學醫學院附設醫院中文診斷證明書等件在卷
    可稽，堪信原告主張遭被告長期實施家庭暴力行為之事實為
    真實，被告空言否認並未實施家庭暴力行為云云，洵無可採
    。
  ⒋本院審酌兩造之婚姻關係，因被告長期對原告實施家庭暴力
    行為，已經存有破綻，且此破綻就一般人而言，如處於與原
    告相同之處境，均足以已喪失維持婚姻之意願，顯客觀上難
    以維持婚姻之事由，而就此重大破綻之形成，自可歸責於被
    告，而被告並未舉證證明原告有何可歸責事由，是以，原告
    依民法第1052條第2項請求裁判離婚，應予准許。
(二)關於非財產上損害賠償部分：
  ⒈按夫妻之一方，因判決離婚而受有損害者，得向有過失之他
    方，請求賠償；又按前項情形，雖非財產上之損害，受害人
    亦得請求賠償相當之金額，但以受害人無過失者為限，民法
    第1056條第1項、第2項分別定有明文。又非財產上損害之慰
    撫金數額，究竟若干為適當，應斟酌兩造身分、地位、經濟
    狀況、加害程度及其他各種情形，俾為審判之依據（最高法
    院97年度台上字第1037號民事判決參照）。
  ⒉本件係因可歸責於被告之事由而判准兩造離婚，業如前述。
    原告因被告上揭行為受有精神上之痛苦，且被告並未舉證原
    告有何過失，是原告自得依上揭規定請求被告給付非財產上
    損害賠償。本院斟酌兩造之資力，依卷附稅務電子閘門財產
    所得調件明細表所示，原告106年度及107年度均無所得，名
    下財產僅有2005年份之汽車1輛；被告106年度所得為764,85
    2元、107年度所得為893,093元，名下有4筆不動產，總額共
    1,058,943元等情及兩造年齡、身分、被告之加害程度等一
    切情狀，認原告請求被告給付非財產上損害賠償50萬元尚屬
    適當，應予准許。又按民法第1056條所載之損害賠償，係以
    判決離婚為其請求權發生之原因，在判決離婚確定前，是項
    請求權既尚未發生，受害人自不得請求依法定利率計算之遲
    延利息（最高法院93年度台上字第2533號判決意旨參照）。
    原告請求自起訴狀繕本送達被告之翌日起至清償日止，按週
    年利率百分之5計算之法定遲延利息部分，依上揭說明，僅
    得請求自本離婚判決確定之翌日起至清償日止，按週年利
    率百分之5計算之利息，逾此範圍之利息請求則為無理由，
    應予駁回。
(三)關於贍養費部分：
  ⒈按夫妻無過失之一方，因判決離婚而陷於生活困難者，他方
    縱無過失，亦應給與相當之贍養費，民法第1057條定有明文
    。按民法第1057條所定之贍養費，固為填補婚姻上生活保持
    請求權之喪失而設，其非賠償請求權性質，乃基於權利人生
    活上之需要，為求道義上公平，使於婚姻關係消滅後，事後
    發生效力之一種給付，有扶養請求權之意味。惟其性質上僅
    係扶養失婚者於合理年限內，至其覓得工作機會及取得經濟
    獨立為止之生活保持狀態，而非屬扶養其終身之義務，其給
    與之額數，並應斟酌權利人之身分、年齡、自營生計之能力
    與生活程度及義務人之財力如何而定。又所謂因判決離婚而
    陷於生活困難，以夫妻之一方因判決離婚不能維持生活而陷
    於生活困難為已足，非以其有無謀生能力為衡量之唯一標準
    （最高法院96年度台上字第1573號、80年度台上字第168號
    民事判決意旨參照）。
  ⒉原告主張其因長期遭受暴力，因頸椎滑脫無法久站久坐，不
    宜搬運重物或劇烈運動外，且有重鬱症情形，身心無法正常
    工作，而陷於生活困難乙情，並提出奇美醫療財團法人奇美
    醫院診斷證明書（原證九）、殷建智精神科診所診斷證明書
    （原證十）各1份為證，堪信原告主張生活困難乙情為可採
    。本院斟酌原告自結婚後迄今並未工作（家管）、目前年齡
    為44歲、患有上揭疾病，自營生計之能力尚低，及原告經濟
    能力不佳等情，認原告請求被告給付贍養費50萬元尚屬合理
    ，應予准許。又按民法第1057條請求之贍養費，亦係以判決
    離婚為其請求權發生之原因，原告請求自起訴狀繕本送達被
    告之翌日起至清償日止，按週年利率百分之5計算之法定遲
    延利息部分，依上揭說明，僅得請求自本件離婚判決確定之
    翌日起至清償日止，按週年利率百分之5計算之利息，逾此
    範圍之利息請求則為無理由，亦應予駁回。
(四)關於未成年子女親權酌定部分：
  ⒈按「夫妻離婚者，對於未成年子女權利義務之行使或負擔，
    依協議由一方或雙方共同任之，未為協議或協議不成者，法
    院得依夫妻之一方、主管機關、社會福利機構或其他利害關
    係人之請求或依職權酌定之。」；「法院為前條裁判時，應
    依子女之最佳利益，審酌一切情狀，尤應注意下列事項：一
    子女之年齡、性別、人數及健康情形。二子女之意願及人格
    發展之需要。三父母之年齡、職業、品行、健康情形、經濟
    能力及生活狀況。四父母保護教養子女之意願及態度。五父
    母子女間或未成年子女與其他共同生活之人間之感情狀況。
    六父母之一方是否有妨礙他方對未成年子女權利義務行使負
    擔之行為。七各族群之傳統習俗、文化及價值觀；前項子女
    最佳利益之審酌，法院除得參考社工人員之訪視報告或家事
    調查官之調查報告外，並得依囑託警察機關、稅捐機關、金
    融機構、學校及其他有關機關、團體或具有相關專業知識之
    適當人士就特定事項調查之結果認定之。」民法第1055條第
    1項、第1055條之1分別定有明文。
  ⒉兩造所生之女乙○○尚未成年，兩造既經本院判決離婚，對
    於未成年子女之親權行使負擔之人不能協議，自應依上揭規
    定，依原告之請求，由本院酌定之。
  ⒊經本院囑託臺南市童心園社會福利關懷協會派員訪視原告，
    結論略以：「(一)綜合評估：⒈親權能力評估：原告因受被
    告不當施暴致使無法持續久坐久站，未能正常工作，原告現
    今的生活支出仰賴自身存款之外，由原告母親提供其生活費
    用，又兩造分居後，原告母親亦與其同住，互為照應，其具
    備妥適之親屬資源；於親職能力而言，原告具備照顧子女之
    能力，長期投入親職事務，主責未成年人的生活事宜，未成
    年人在親情之依附上亦是倚賴原告，母女間之依附關係為緊
    密，原告積極行使其親職之責。⒉親職時間評估：原告過往
    至今長期投入親職角色，安排未成年人生活起居、教育事務
    ，亦親自付出親職時間陪伴未成年人，與未成年人親情依附
    關係密切，聲請人實行親職時間之責無虞。⒊照護環境評估
    ：原告現住處屬被告名下房產，該位址生活機能便利，居家
    環境衛生合宜、安全，屬適宜之照護環境，未來兩造離婚，
    原告將安排未成年人與其前往原告母親之原住處所同住，原
    告對於未成年人未來的住所安排尚有明確之計劃。⒋親權意
    願評估：原告主張長期以來係未成年人主要照顧者，被告僅
    負擔未成年人之扶養費用，未曾分擔照顧事務、關切或參與
    未成年人的成長過程，原告認為其教養作為能夠貼近未成年
    人之需求，欲爭取單方行使負擔未成年人之權利義務。⒌教
    育規劃評估：原告表示第二次與被告結婚後，仍遭受被告肢
    體暴力之對待，以致身體情況無法正常工作，原告欲為未成
    年人向被告爭取教育費用，讓未成年人得以順利就讀大學，
    完成現代所需之基本學歷。……(四)其他具體建議：原告長
    期係未成年人之主要照顧者，舉凡照顧事務與情感支持上，
    皆由原告親力親為投入親職之責，在未成年人成長過程中扮
    演舉足輕重之親職角色，基於主要照顧者與照顧繼續性原則
    ，建議應由原告擔任未成年人監護之人。」等語，此有訪視
    報告1份在卷可稽。被告則於社工訪視時表示願由原告擔任
    親權人，故未進行訪視，此有財團法人臺灣安心家庭關懷協
    會辦理監護權案件訪視調查退件說明單1份在卷可參（見本
    院卷第79頁）。
  ⒋本院參考上揭訪視報告，審酌未成年子女乙○○自出生以來
    即由原告主責照顧，且原告現與母親同住，在生活及經濟上
    皆可作為後盾，其家庭支持系統穩固，目前未成年子女楊姿
    瑜之照顧情況良好，被告亦同意由原告擔任親權人，故基於
    未成年子女最佳利益考量，爰酌定對於未成年子女乙○○權
    利義務之行使或負擔由原告任之，判決如主文所示。
(五)關於未成年子女扶養費部分：
  ⒈按父母對於未成年子女之扶養義務，不因結婚經撤銷或離婚
    而受影響。其扶養程度應按受扶養權利者之需要與負扶養義
    務者之經濟能力及身分定之，此觀諸民法第1116條之2、第
    1119條等規定自明。故父母離婚後，未行使親權之父母一方
    ，僅其親權之行使暫時停止，其與未成年子女之身分關係，
    不因離婚而受影響，父、母仍應各依其經濟能力及身分，與
    未成年子女之需要，共同對未成年子女負保護教養之義務，
    不因父、母之一方之經濟能力足以使受扶養人獲得完全滿足
    之扶養，而解免他方之共同保護教養義務（最高法院95年台
    上字第1582號判決意旨參照）。又按扶養之程度，應按受扶
    養權利者之需要，與負扶養義務者之經濟能力及身分定之；
    負扶養義務者有數人，而其親等同一時，應各依其經濟能力
    分擔義務，民法第1119條、第1115條第3項分別定有明文。
  ⒉本件兩造既經判決離婚，被告雖未擔任未成年子女之親權人
    ，但對未成年子女之扶養義務並未因此解免，是原告請求酌
    定未成年子女之扶養費自屬有據。
  ⒊本院參酌兩造上揭稅務電子閘門財產所得調件明細表內容，
    可知被告之資力遠高於原告，經濟能力尚佳，原告主張以行
    政院主計總處所公布家庭收支調查報告106年度臺南地區平
    均每人每月消費支出19,142元為未成年子女每月扶養費之計
    算額度，尚屬合理。又依原告上揭舉證，僅足證明原告目前
    生活困難，尚不足證明原告已無謀生能力，是原告主張完全
    不負擔未成年子女扶養費尚無理由，並無可採。惟本院斟酌
    被告之資力遠高於原告及原告單獨任親權人之辛勞，認原告
    、被告就未成年子女扶養費之負擔比例應以一比四為妥。是
    以，被告應自未成年子女權利義務行使或負擔之人由原告任
    之之確定日起至未成年子女乙○○成年之日止，按月交付
    15,314元【計算式：19,1424/5＝15,314（元以下四捨五入
    ）】之扶養費予原告代為管理使用，如不足一月者，依當月
    實際日數與當月天數之比例計算。
  ⒋此外，為確保未成年子女受扶養之權利，依家事事件法第10
    7條第1項、第2項準用第100條第2項、第3項之規定，併諭知
    被告就各期扶養費之給付，如有遲誤一期未履行者，其後十
    二期之期間視為亦已到期。至原告逾此範圍所為之請求，雖
    為無理由，惟扶養費請求為非訟事件，本院不受當事人聲明
    之拘束，毋須另為駁回之諭知。至原告雖請求酌定自起訴狀
    送達翌日起算之扶養費，惟此部分應屬代墊扶養費範疇，尚
    無從在此部分併予准許，自應予駁回。 
(六)關於未成年子女會面交往部分： 
    按夫妻離婚者，法院得依請求或依職權，為未行使或負擔權
    利義務之一方，酌定其與未成年子女會面交往之方式及期間
    。但其會面交往，有妨害子女之利益者，法院得依請求或依
    職權變更之，民法第1055條第5項固有明文。惟本件未成年
    子女目前年齡係18歲，已具備獨立思考能力，故其與被告之
    會面交往方式，應尊重其意願，本院尚無必要依職權酌定被
    告與未成年子女之會面將往方式，附此敘明。
四、關於本判決主文第二項部分，原告陳明願供擔保，請准宣告
    假執行，經核並無不合，爰酌定相當之擔保金額，准許之；
    併依民事訴訟法第390條第2項規定宣告被告得預供擔保而免
    為假執行。       
五、本件事證已臻明確，兩造其餘攻擊防禦方法及所提證據，經
    本院審酌後認與判決之結果不生影響，爰不一一論述。
六、據上論結，本件原告之訴為一部有理由，一部無理由，依家
    事事件法第51條，民事訴訟法第79條、第390條第2項、第
    392條第2項，判決如主文。
中　　華　　民　　國　109　　年　　11　　月　　11　　日
                   家事法庭     法  官　陳鈺雯          
以上正本係照原本作成。
如對本判決上訴，須於判決送達後20日之不變期間內，向本院提
出上訴狀。
中　　華　　民　　國　109　　年　　11　　月　　11　　日
                                   書記官 李鎧安